臺灣嘉義地方法院刑事判決
111年度金訴字第163號
公  訴  人  臺灣嘉義地方檢察署檢察官
被      告  林偉華



上列被告因違反洗錢防制法案件，經檢察官提起公訴(110年度偵
字第10628號、111年度偵字第3275號、111年度偵緝字第103號)
，被告就被訴事實為有罪之陳述，經告知簡式審判程序意旨，並
聽取檢察官及被告意見後，本院合議庭裁定依簡式審判程序審理
，判決如下：
    主  文
甲○○犯如附表所示之罪，均累犯，各處如附表所示之刑(含沒收)
。應執行有期徒刑柒月，併科罰金新臺幣肆萬元，罰金如易服勞
役，以新臺幣壹仟元折算壹日，沒收部分併執行之。
    犯 罪 事 實
一、甲○○雖預見若提供金融機構帳戶予身分不詳之他人使用，依
    一般社會生活之通常經驗，將成為詐騙集團之犯罪工具，且
    知悉金融機構帳戶為個人理財之重要工具，如提供予不相識
    之人使用，可能使不詳之犯罪行為人將該帳戶作為收受、提
    領特定犯罪所得使用，提領後即產生遮斷資金流動軌跡以逃
    避國家追訴、處罰之效果，竟仍不違背其本意，容任所提供
    之金融機構帳戶可能被犯罪集團用以詐欺取財、遮斷資金流
    等結果之發生，基於幫助洗錢及幫助詐欺之不確定故意，於
    民國108年至109年6月8日間某日，在不詳地點，以不詳之方
    式，將其向台新國際商業銀行申請之帳戶(帳號00000000000
    000號，下稱台新帳戶)之提款卡及密碼，提供予真實姓名年
    籍不詳之人使用。嗣該等真實姓名年籍不詳之人及通訊軟體
    LINE暱稱「暱往」之人(無證據顯示為未成年人)，即共同意
    圖為自己不法所有，基於詐欺取財、洗錢之犯意聯絡，以附
    表編號1所示之方式向丙○○實施詐術，致丙○○陷於錯誤，於
    附表編號1所示之時間，將附表編號1所示之金額匯入台新帳
    戶內，旋即遭不詳之詐欺集團成員提領而產生資金流斷點。
二、甲○○因故取得附表編號2、3所示之人頭帳戶後，意圖為自己
    不法之所有，同時基於詐欺取財及洗錢之犯意，分別以附表
    編號2、3所示之方式，向乙○○、丁○○實施詐術，致乙○○、丁○○陷於錯誤，於附表編號2、3所示之時間，將附表編號2、3
    所示之金額分別匯入附表編號2、3所示之人頭帳戶內，不知
    情之蕭和益、陳信穎復依甲○○之指示，以附表編號2、3所示
    之方式交付上開詐欺所得款項予甲○○，而掩飾、隱匿詐欺犯
    罪所得之去向及所在。
三、嗣因附表所示之民眾察覺有異，始知受騙而報警處理，始循
    線查悉上情。
四、案經丙○○訴由新北市政府警察局三重分局、乙○○訴由彰化縣
    政府警察局田中分局、丁○○訴由基隆市警察局第四分局報告
    臺灣臺中地方檢察署呈請臺灣高等法院檢察署檢察長令轉臺
    灣嘉義地方檢察署檢察官偵查起訴。
    理  由
一、簡式審判程序之證據調查，不受刑事訴訟法第159條第1項規
    定之限制，參諸刑事訴訟法第273條之2規定甚明。因此有關
    傳聞證據之證據能力限制規定毋庸予以適用，且本案各項證
    據均無非法取得之情形，故本案以下所引證據，自均得作為
    認定事實之證據。
二、認定犯罪事實之證據及理由：
(一)前揭犯罪事實，業據被告甲○○於本院審理中坦承不諱(見本
    院卷第64頁、第78頁)，並經告訴人丙○○、丁○○、乙○○於警
    詢中指訴歷歷( 見警卷一第7至10頁；警卷二第9至11頁；中
    檢34332偵卷第49至50頁)，核與證人即人頭帳戶所有人陳信
    穎、蕭和益、證人即被告胞妹林怡禎分別於警詢、偵查中證
    述之情節大致相符(見警卷二第3至6頁；10628偵卷第53至55
    頁；中檢34332偵卷第35至44頁、第267至269頁；偵緝卷第1
    07至108頁)，復有如附表所示之相關書證附卷可稽(頁碼請
    詳見附表相關證據欄)，足證被告任意性自白與事實相符，
    得採為認定事實之證據。
(二)洗錢防制法業於105 年12月28日修正公布，並於106 年6 月
    28日生效施行( 下稱新法) 。為澈底打擊洗錢犯罪，新法乃
    依照國際防制洗錢金融行動工作組織( Financial Action T
    ask Force ，下稱FATF) 40項建議之第3 項建議，並參採聯
    合國禁止非法販運麻醉藥品和精神藥物公約及聯合國打擊跨
    國有組織犯罪公約之洗錢行為定義，將洗錢行為之處置、多
    層化及整合等各階段，全部納為洗錢行為，而於新法第2 條
    規定：「本法所稱洗錢，指下列行為：一、意圖掩飾或隱匿
    特定犯罪所得來源，或使他人逃避刑事追訴，而移轉或變更
    特定犯罪所得。二、掩飾或隱匿特定犯罪所得之本質、來源
    、去向、所在、所有權、處分權或其他權益者。三、收受、
    持有或使用他人之特定犯罪所得。」以求與國際規範接軌。
    從而，依新法規定，倘行為人意圖掩飾或隱匿特定犯罪所得
    來源，而將特定犯罪所得直接消費處分，甚或交予其他共同
    正犯予以隱匿，而由共同正犯以虛假交易外觀掩飾不法金流
    移動，即難認僅單純犯罪後處分贓物之行為，應仍構成新法
    第2 條第1 或2 款之洗錢行為(最高法院108 年度台上字第2
    500號判決意旨可資參照) 。查被告本案透過指示告訴人匯
    款至不知情之證人陳信穎、蕭和益名下人頭帳戶，復指示渠
    等以附表所示之迂迴方式提領、轉匯贓款，實已製造金流斷
    點，故亦堪認定有意圖掩飾或隱匿特定犯罪所得之去向、所
    在，而移轉詐欺取財之特定犯罪所得之行為甚明。
(三)綜上所述，本案事證明確，被告前揭犯行均堪認定，應依法
    論科。
三、論罪科刑：
(一)論罪：
　1.按刑法上之幫助犯，係對於犯罪與正犯有共同之認識，而以
    幫助之意思，對於正犯資以助力，而未參與實施犯罪之行為
    者而言( 最高法院75年度台上字第1509號、84年度台上字第
    5998號、88年度台上字第1270號判決意旨參照) ；是以，如
    未參與實施犯罪構成要件之行為，且係出於幫助之意思提供
    助力，即屬幫助犯，而非共同正犯。本案犯罪事實一、部分
    ，被告提供台新帳戶予他人使用，使他人得基於詐欺取財之
    犯意，向告訴人丙○○施用詐術，致使其陷於錯誤而匯款至台
    新帳戶內，以遂行詐欺取財之犯行，並作為收受、提領特定
    犯罪所得使用，詐欺集團成員提領後因而產生遮斷金流以逃
    避國家追訴、處罰之效果，然被告單純提供帳戶供人使用之
    行為，並不等同於向告訴人丙○○施以欺罔之詐術行為，此外
    ，復無其他證據證明被告有參與此部分之詐欺取財、洗錢等
    犯行之構成要件行為，是被告提供帳戶供人使用之行為，係
    對於他人遂行詐欺取財、洗錢之犯行資以助力。是核被告就
    犯罪事實一、所為，係違反洗錢防制法第2條第2款、第14條
    第1項暨刑法第30條第1項之幫助洗錢罪及刑法第339條第1項
    、第30條第1項之幫助詐欺取財罪；被告就犯罪事實二、所
    為，均係犯刑法第339 條 第1 項之詐欺取財罪、洗錢防制
    法第14條第1 項之洗錢罪。　
  2.被告利用不知情之證人蕭和益、陳信穎提供人頭帳戶供其作
    為詐欺取財、洗錢之犯罪工具，並出面為其提領附表編號2
    、3所示之詐欺贓款，以遂行其詐欺取財、洗錢等犯行，為
    間接正犯。
  3.被告以一行為觸犯幫助詐欺取財罪、幫助洗錢罪2罪名(附表
    編號1)；又分別以一行為觸犯詐欺取財罪、洗錢防制法第14
    條第1 項之洗錢罪2罪名(附表編號2、3)，均為想像競合犯
    ，應分別從一情節較重之幫助洗錢罪、洗錢罪處斷。又被告
    所犯上開3罪，犯意各別、行為互殊，應予分論併罰。
(二)科刑：
　1.按司法院釋字第775號解釋，依解釋文及理由之意旨，係指
    構成累犯者，不分情節，一律加重最低本刑，於不符合刑法
    第59條所定要件之情形下，致生行為人所受之刑罰超過其所
    應負擔罪責之個案，不符罪刑相當原則、比例原則。於此範
    圍內，在修正累犯規定前，為避免發生上述罪刑不相當之情
    形，法院就該個案應裁量是否加重最低本刑；依此，該解釋
    係指個案量處最低法定刑，又無適用刑法第59條減輕規定之
    情形，法院應依此解釋意旨裁量不予加重最低本刑(最高法
    院108年度台上字第338號、108年度台上字第3526號、108年
    度台上字第3123號判決意旨參照)。被告前因施用毒品案件
    ，經本院以105年度嘉簡字第1788號判決判處有期徒刑4月確
    定，於107年4月16日易科罰金執行完畢(下稱甲案)；又因不
    能安全駕駛案件，經臺灣臺中地方法院以109年度中交簡字
    第2283號判決判處有期徒刑3月確定，於110年5月3日易科罰
    金執行完畢(下稱乙案)，有臺灣嘉義地方檢察署執行指揮書
    電子檔紀錄2份在卷可參(見10628偵卷第159至161頁)，其於
    5年內故意再犯本件有期徒刑以上之罪，為刑法第47條第1項
    規定之累犯。另被告本案並無應量處最低法定刑且無法適用
    刑法第59條減輕規定之情形，並無應依司法院釋字第775號
    解釋意旨裁量不予加重最低本刑之適用，業經檢察官舉證如
    上並當庭說明理由，是被告本案所犯之3罪，均仍應依刑法
    第47條第1項之規定，加重其刑。
　2.犯罪事實一、部分，被告幫助前述詐騙集團成員犯詐欺取財
    、洗錢罪，為幫助犯，爰依刑法第30條第2項規定，減輕其
    刑。又被告於本院審判中自白犯罪事實一、二之(幫助)洗錢
    犯罪，業如前述，均應依洗錢防制法第16條第2項規定，減
    輕其刑。其中犯罪事實一、部分，併依法遞減之。
　3.爰審酌被告自知金融機構帳戶與個人財產、信用具有重要關
    聯，且易成為他人掩飾犯罪所得之工具，卻任意提供其所有
    金融機構帳戶之金融卡及密碼，供詐欺集團成員從事詐欺取
    財及洗錢犯行，其行為使犯罪之追查趨於困難，幕後正犯肆
    無忌憚，嚴重破壞社會秩序及正常交易安全，且其思慮成熟
    、四肢健全，自有找尋正當工作以賺取所需之能力，本應端
    正行止，竟不思以正常途徑賺取財物，圖謀非法所得而詐取
    本案告訴人財物，價值觀念顯有嚴重偏差，所為自應予非難
    。兼衡其犯行所致告訴人受損害之金額高低、犯後坦承犯行
    、尚未與告訴人達成和解，另斟酌其前科素行狀況(累犯部
    分不重複評價)，有臺灣高等法院被告前案紀錄表可參，再
    參考其分別居於幫助犯、正犯之地位、犯罪動機等節，暨其
    於本院審理中自陳：1.在押前從事太陽能工作；2.高職畢業
    之智識程度；3.未婚、無小孩、在押前與家人同居之家庭生
    活狀況；4.日薪新臺幣(下同)1,100元、無人須扶養之經濟
    狀況(見本院卷第84頁)等一切情狀，分別量處如附表所示之
    刑，所處罰金部分，諭知易服勞役之折算標準。併定其應執
    行之刑及易服勞役之折算標準如主文。
(三)按犯罪所得，屬於犯罪行為人者，沒收之，刑法第38條之1
    第1 項前段定有明文。查被告涉犯本案所詐得之金額分別如
    附表編號2、3所示，此部分犯罪所得自應依法諭知沒收，於
    全部或一部不能沒收或不宜執行沒收時，追徵其價額。至被
    告涉犯本案所使用之帳戶資料及行動電話，附表編號1部分
    之台新帳戶已遭警示、凍結，應無再度用以犯罪之可能，附
    表編號2、3部分之帳戶並非被告所有，另被告使用之行動電
    話，卷內無證據顯示為被告所有或第三人無正當理由提供用
    以犯罪之物，爰均不予宣告沒收，併此敘明。
據上論斷，應依刑事訴訟法第299條第1項前段，洗錢防制法第14
條第1項、第16條第2項，刑法第11條、第30條第1項、第2項第28
條、第339 條第1 項、第55條、第47條第1項、第42條第3項、第
51條第5 款、第7款、第38條之1 第1 項前段、第3 項，刑法施
行法第1 條之1 第1 項，判決如主文。
本案經檢察官謝雯璣提起公訴，檢察官林津鋒到庭執行職務。
中　　華　　民　　國　　111 　年　　7 　　月　　21　　日
                  刑事第五庭    法　官　余珈瑢
以上正本證明與原本無異。
如不服本判決應於收受判決後20日內向本院提出上訴書狀，並應
敘述具體理由；其未敘述上訴理由者，應於上訴期間屆滿後20日
內向本院補提理由書（均須按他造當事人之人數附繕本）「切勿
逕送上級法院」。告訴人或被害人如對於本判決不服者，應具備
理由請求檢察官上訴，其上訴期間之計算係以檢察官收受判決正
本之日期為準。
中　　華　　民　　國　　111 　年　　7 　　月　　21　　日

                                書記官  賴心瑜
附錄本案論罪法條：
洗錢防制法第2條第2款。
本法所稱洗錢，指下列行為：
二、掩飾或隱匿特定犯罪所得之本質、來源、去向、所在、所有
    權、處分權或其他權益者。
洗錢防制法第14條第1項。　　
有第二條各款所列洗錢行為者，處7年以下有期徒刑，併科新臺
幣5百萬元以下罰金。
刑法第30條第1項。
幫助他人實行犯罪行為者，為幫助犯。雖他人不知幫助之情者，
亦同。
刑法第339條第1項。
意圖為自己或第三人不法之所有，以詐術使人將本人或第三人之
物交付者，處5年以下有期徒刑、拘役或科或併科50萬元以下罰
金。
附表：
編號 被害人 匯款時間 匯款金額 (新臺幣) 匯入之人頭帳戶 詐騙方式及分工 相關證據 所宣告之罪及所處之刑 1 丙○○(有告) 109年6月8日13時43分許 5萬元 甲○○所有台新國際商業銀行帳號00000000000000號之人頭帳戶 以通訊軟體LINE向被害人佯稱欲出售網路遊戲帳號，需依指示匯款，致其陷於錯誤，於左列時間匯款左列金額。 ⑴陳報單、受理各類案件紀錄表、內政部警政署反詐騙諮詢專線紀錄表、受理詐騙帳戶通報警示簡便格式表、受理刑事案件報案三聯單各1份、金融機構聯防機制通報單6份、與詐欺集團成員之LINE對話紀錄4張、網路轉帳交易明細2紙（見警卷一第14至30頁） ⑵台新國際商業銀行109年7月2日台新作文字第10913394號函暨開戶資料、交易明細各1份（見警卷一第32至36頁） ⑶遠傳資料查詢（門號0000000000）1份（見偵緝卷第83頁） 甲○○幫助犯洗錢防制法第十四條第一項之洗錢罪，累犯，處有期徒刑貳月，併科罰金新臺幣壹萬元，罰金如易服勞役，以新臺幣壹仟元折算壹日。   109年6月8日13時44分許 3,000元     2 乙○○(有告)  110年7月4日20時4分許 3萬元 蕭和益所有中國信託商業銀行帳號000000000000號之人頭帳戶 以通訊軟體Messenger、LINE向被害人佯稱欲出售虛擬貨幣之挖礦設備，需依指示匯款，致其陷於錯誤，於左列時間匯款左列金額。不知情之蕭和益取得上開款項後，分別以友人及其所有之華南銀行帳戶匯款5萬元、3,000元至甲○○指定之帳戶；剩餘7,000元則作為支付甲○○委託其改裝車輛之款項。 ⑴內政部警政署反詐騙諮詢專線紀錄表、受理詐騙帳戶通報警示簡便格式表、金融機構聯防機制通報單、受理各類案件紀錄表、受（處）理案件證明單各1份、與詐欺集團成員之LINE對話紀錄、帳號資料、通話紀錄截圖7張、ATM轉帳交易明細2紙（見中檢34332偵卷第71至79頁、第83至85頁） ⑵中國信託商業銀行股份有限公司110年7月16日中信銀字第110224839165121號函暨存款基本資料、存款交易明細各1份（見中檢34332偵卷第59至67頁） ⑶蕭和益之手機數位採證對話紀錄1份（見中檢34332偵卷第91至241頁） ⑷指認犯罪嫌疑紀錄表1份（見中檢34332偵卷第45至48頁） 甲○○犯洗錢防制法第十四條第一項之洗錢罪，累犯，處有期徒刑伍月，併科罰金新臺幣參萬元，罰金如易服勞役，以新臺幣壹仟元折算壹日。未扣案之犯罪所得新臺幣陸萬元沒收，如全部或一部不能沒收或不宜執行沒收時，追徵其價額。   110年7月4日20時24分許 3萬元     3 丁○○(有告) 110年8月3日18時2分許 3萬元 陳信穎所有郵局帳號00000000000000號之人頭帳戶 以通訊軟體Messenger、LINE向被害人佯稱欲出售網路遊戲帳號，需依指示匯款，致其陷於錯誤，於左列時間匯款左列金額。嗣不知情之陳信穎於同日18時18分許，將上開款項轉帳至友人「黃順益」(音譯，下同)之金融帳戶，「黃順益」隨即將上開款項提領並交與陳信穎，陳信穎再於嘉義市西區保安路之統一商店，將上開款項交與甲○○。 ⑴受理各類案件紀錄表、受（處）理案件證明單、內政部警政署反詐騙諮詢專線紀錄表、受理詐騙帳戶通報警示簡便格式表各1份、金融機構聯防機制通報單2份、網路轉帳交易明細2紙、與詐欺集團成員之LINE對話紀錄及詐欺集團成員之臉書帳號面截圖20張（見警卷二第19至45頁） ⑵中華郵政股份有限公司110年8月30日儲字第1100235249號函暨帳戶變更、基本資料、客戶歷史交易清單各1份（見警卷二第61至71頁） ⑶指認犯罪嫌疑紀錄表1份（見警卷二第13至16頁） 甲○○犯洗錢防制法第十四條第一項之洗錢罪，累犯，處有期徒刑參月，併科罰金新臺幣貳萬元，罰金如易服勞役，以新臺幣壹仟元折算壹日。未扣案之犯罪所得新臺參萬元沒收，如全部或一部不能沒收或不宜執行沒收時，追徵其價額。